【裁判字號】    92,上更(一),246
【裁判日期】    921023
【裁判案由】    違反毒品危害防制條例
【裁判全文】
臺灣高等法院高雄分院刑事判決                九十二年度上更(一)字第二四六號
      上  訴  人
      即  被  告  甲○○
      共同指定
      義務辯護人  葉天來律師
右上訴人因違反毒品危害防制條例案件，不服臺灣高雄地方法院八十九年度訴字第三
七二號中華民國八十九年十一月七日第一審判決（起訴案號：臺灣高雄地方法院檢察
署八十八年度偵字第二六六九四號、第二六七八七號、第二六七八八號），提起上訴
，判決後，經最高法院發回更審，本院判決如左：
      主  文
原判決撤銷。
乙○○、丙○○共同連續販賣第二級毒品，乙○○，累犯，處有期徒刑柒年陸月。丙○○，處有期徒刑柒年貳月。扣案之第二級毒品安非他命壹包（驗後毛重參點陸零公
克）沒收銷燬之；共同販賣第二級毒品安非他命所得新台幣貳萬元，沒收之，如全部
或一部不能沒收時，以其財產抵償之。
甲○○販賣第二級毒品，累犯，處有期徒刑參年捌月。扣案之第二級毒品安非他命玖
包（驗後毛重陸點貳伍公克）均沒收銷燬之。
      事  實
一、乙○○前曾於民國八十六年間，因違反麻醉藥品管理條例案件，經本院判處有期
    徒刑五月確定，於八十六年十月三十日執行完畢。甲○○曾於八十五年間，因違
    反麻醉藥品管理條例案件，經臺灣高雄地方法院判處有期徒刑三月確定，於八十
    六年八月十九日執行完畢。乙○○猶不知悛悔，復與丙○○共同基於販賣第二級
    毒品安非他命以謀取利潤之概括犯意，自八十八年九月十五日起至同年十月三十
    日止，均以高出販入之價格，連續六次販賣第二級毒品安非他命予甲○○，交易
    地點其中三次在丙○○上班之「李檳榔攤」處所（位於高雄市○○區○○路一三
    七號之十一），二次在丙○○位於高雄市楠梓區○○○路三八號之三住處附近，
    一次在高雄市○○區○○路加昌國小附近，其中四次之交易金額為新台幣（下同
    ）四千元，另二次之交易為二千元，以此方法牟利。其方式均為：甲○○先行撥
    打丙○○所有之電話號碼為0000000000號之行動電話予丙○○，告知
    欲購買第二級毒品安非他命，丙○○即聯絡乙○○備妥安非他命，並以白色衛生
    紙包裝並揉為一小團，俟甲○○於指定地點交付購買價金後，由乙○○及丙○○
    其中一人，直接將包有安非他命之衛生紙交給甲○○，或告知該小團衛生紙放置
    於附近地點，再由甲○○自行前往拾取，以此方式交易；最後一次係甲○○於八
    十八年十月三十日上午八時三十分許，先撥打上開行動電話給丙○○，告知欲購
    買第二級毒品安非他命，甲○○並於該日上午九時三十分許，抵達該檳榔攤，丙○○旋即聯絡乙○○準備妥當後，告知甲○○說乙○○須於當日中午十二時三十
    分許始能前來「李檳榔攤」進行交易，甲○○聞後表示將留在該處等待，當日中
    午十二時三十分許，乙○○到達「李檳榔攤」後，甲○○交付四千元予乙○○後
    ，乙○○即將包有安非他命之白色衛生紙小團，放置於「李檳榔攤」之桌上，由
    甲○○自行取走，乙○○、丙○○販賣前開毒品所得共計二萬元。
二、甲○○購入前開安非他命後，均供自己吸食之用。迄八十八年十月三十日，竟意
    圖供販賣牟利之用，於當日中午十二時三十分許，在上開「李檳榔攤」以四千元
    向乙○○購買安非他命，乙○○即將包有安非他命之白色衛生紙小團，放置於「
    李檳榔攤」之桌上，由甲○○自行取走。甲○○於購入該安非他命後，除留下部
    分供己吸食外，其餘部分則分裝成小包，擬以每包一千元之代價轉賣予不特定之
    人施用。
三、嗣於同年（八十八年）十月三十日下午三時許，警方持檢察官核發之搜索票，在
    甲○○位於高雄市楠梓區○○○路三之四號四樓住處，扣得甲○○所有，並意圖
    販賣之安非他命九包（驗前毛重六．三○公克、驗後毛重六．二五公克），並由
    甲○○之供述，查知乙○○及丙○○販賣第二級毒品安非他命之上情，旋甲○○
    依警方指示，於該日晚上十一時四十分許，撥打上開行動電話予丙○○，佯稱欲
    購買安非他命，恰巧乙○○當時在丙○○住處，丙○○將電話轉給乙○○接聽，
    乙○○於電話中告知甲○○，將包有安非他命之小團衛生紙，放置在丙○○前開
    位於建楠橫路三八號之三住處附近，等甲○○前來交付毒品價款四千元後，告知
    其處，即可自行取走等語，警方旋於同日晚上十一時四十五分許，帶同甲○○前
    往丙○○之前開住處，逮獲丙○○與乙○○，並在丙○○住處外面電線桿下扣獲
    安非他命一包（驗前毛重三．六五公克、驗後毛重三．六○公克）。
四、案經高雄市政府警察局左營分局報告臺灣高雄地方法院檢察署檢察官偵查起訴。
      理  由
一、訊據上訴人即被告乙○○、丙○○對於曾和被告甲○○多次通電話，及於被告丙○○高雄市楠梓區○○○路三八號之三住處外電線桿下查獲安非他命一包等情，
    固不否認，惟均矢口否認涉有右開販賣第二級毒品安非他命犯行，均辯稱：甲○○係我們二人之國中同學，彼此並無嫌隙；八十八年十月三十日二十三時四十分
    許，我們二人均在丙○○家中打麻將，並未出門，不知丙○○住處外面電線桿下
    之安非他命是誰的，我們二人均未曾販賣安非他命予被告甲○○等語；被告丙○○另辯稱：我在「李檳榔攤」處上班，0000000000號行動電話是我的
    ，甲○○撥打該號電話給我，只是找我聊天；八十八年十月三十日上午八時三十
    分及同日上午九時三十分許，甲○○有撥打該號電話給我，並至「李檳榔攤」，
    同日上午十時三十分許，甲○○打電話找乙○○，三人約定同日中午十二時三十
    分許，係要在李檳榔攤見面聊天；同日二十三時四十分許，甲○○有撥打該號電
    話給我，並與乙○○通話，惟當時係說要前來打麻將等語。被告乙○○另辯稱：
    我有免費給甲○○安非他命一、二次，實際上給幾次，我忘記了，但我都沒有向
    他拿錢等語。另訊據上訴人即被告甲○○亦矢口否認涉有右揭販賣安非他命犯行
    ，辯稱：查扣之安非他命九小包是我自己要吸食，分裝成小包不是要賣，我在警
    局承認販賣安非他命，係因為當時我吸太多安非他命，頭腦不清楚，我不知有坦
    承販賣一情，我確實沒有販賣安非他命，綽號「阿良」、「亞洲」、「阿城」、
    「小紅」及「小筒」等人是我自己編造出來的，乙○○、丙○○也沒有販賣安非
    他命給我，乙○○有免費送安非他命給我吸過、我與乙○○以前有過節，所以才
    陷害她等語。
二、經查：
（一）被告乙○○、丙○○有右揭販賣安非他命之事實，業據被告甲○○於警訊、檢
      察官偵查及原審審理中迭次指述綦詳，並經證人即警員許清瑞、黃明德於原審
      到庭證述明確（見原審卷第二二九頁至第二三一頁），復有於被告甲○○住處
      查獲之安非他命九包、於被告丙○○住處前查獲之安非他命一包扣案足資佐證
      。而上開安非他命經檢察官、原審分別送高雄醫學院附設中和紀念醫院檢驗結
      果，確屬安非他命（驗後毛重分別為六．二五公克、三．六○公克），亦有檢
      驗報告單二紙附於偵查卷及原審卷可稽。
（二）被告丙○○雖僅自承：0000000000號之行動電話確為我所有；八十
      八年十月三十日上午八時三十分許，甲○○有撥打我的行動電話給我，同日上
      午九時三十分許，甲○○有到李檳榔攤找我；同日上午十時三十分許，甲○○
      撥打電話找乙○○；同日上午十二時三十分許，甲○○及乙○○有到李檳榔攤
      與我見面；又同日二十三時四十分許，甲○○有撥打我之行動電話給我，並與
      乙○○通話等情（見八十八年十月三十一日之警訊筆錄）；被告乙○○僅陳稱
      ：我遭警查獲當晚，被告甲○○有撥丙○○之行動電話要找我，並說要過來打
      麻將等語（見偵查卷第十六頁），惟原審依職權調取被告三人所持有之行動電
      話之通話紀錄，被告甲○○除於查獲當日早上前往李檳榔攤找被告丙○○外，
      被告丙○○之行動電話（0000000000號）於當日早上十時四十八分
      起至同日中午十二時五十一分止，確實與被告乙○○之行動電話（00000
      00000號）有多次通話紀錄，且被告甲○○之行動電話（0000000
      000號）自八十九年九月十五日起至同年十月三十日止，確實與被告丙○○
      有數十通以上之通話紀錄，此有被告三人行動電話之通話紀錄在原審卷可憑，
      參以警方於八十八年十月三十日在被告丙○○前開住處外面之電線桿下查獲安
      非他命一小包，皆與被告甲○○指述被告丙○○、乙○○二人販毒之方式相合
      ，本院復審酌被告甲○○、乙○○及丙○○三人均為國中同學，被告甲○○於
      原審時且供稱與被告乙○○及丙○○並無過節等語（見原審卷第五十九頁），
      衡情，被告甲○○當無攀陷誣賴乙○○及丙○○二人之理。綜上證據觀之，被
      告甲○○之供述，應堪採信。
（三）被告乙○○雖於警訊、偵查及原審中一再否認有販賣或交付第二級毒品安非他
      命給被告甲○○之事，然於本院前審八十九年十二月二十七日訊問中供稱：「
      我並沒有賣安非他命給甲○○，只曾經免費拿安非他命給被告甲○○吸食，共
      有幾次我忘記了，大約有六次左右，甲○○都是打丙○○的電話聯絡，然後我
      才拿給他吸食，有時在檳榔攤拿給他，也有一次在甲○○家（加昌國小附近）
      ，其餘地點我忘了，我都給他一點點而已，並沒有用衛生紙包起來，都是直接
      拿給他。」等語（見本院前審卷第四十頁、第四十一頁），後於本院前審九十
      年一月十日訊問中供稱：「我的安非他命也是向朋友拿的，我給過甲○○一、
      二次左右，每次大約可吸食一次的量而已。」等語（見本院前審卷第五十頁）
      ，可見被告甲○○確實有透過被告丙○○向被告乙○○買受第二級毒品安非他
      命無訛。
（四）被告丙○○於八十一年間曾因非法吸食安非他命，被裁定訓誡及假日生活輔導
      十次，又於八十八年亦因施用第二級毒品安非他命，經裁定送觀察勒戒，此有
      台灣高等法院被告全國前案紀錄表在本院卷可憑，足見被告丙○○與第二級毒
      品安非他命無法脫免其關係，故被告甲○○之供述，並非憑空捏造，有其淵源
      ，應足採信。
（五）被告丙○○原審之辯護人雖陳稱：被告甲○○係供述於八十八年十月三十日早
      上八時三十分許，打行動電話予丙○○，而依甲○○之行動電話通話紀錄顯示
      其撥打給丙○○之時間係同日上午十時三十二分，兩者不符，其供詞不可採信
      等語，惟被告甲○○撥打行動電話給被告丙○○，並非限於其自身之行動電話
      ，其亦可能係以其他電話撥打給丙○○，又經原審向中華電信股份有限公司調
      取被告丙○○之通話紀錄，該通話紀錄只可顯示丙○○發話之撥打紀錄，尚無
      法顯示其受話之通聯紀錄，此有電話紀錄在原審卷可佐，參以被告丙○○亦自
      承當日早上確有接到被告甲○○之電話等情，是尚難僅以該通話紀錄之時間與
      被告甲○○之供述不符，而認其供述與事實不符。
（六）證人即查獲被告之承辦警員許清瑞、黃明德於原審到庭具結證稱：被告甲○○
      經警查獲後，係在刑事組用公用電話打給被告丙○○，丙○○再轉給乙○○接
      聽，電話中有表明要過去再拿安非他命，電話中談妥後，由被告甲○○帶警員
      許清瑞、王一雄前往，於快到被告丙○○住處時，被告甲○○還有打電話給丙○○，丙○○告訴甲○○安非他命用衛生紙包起來藏在他家門口附近，當時在
      門口電線桿下所查獲之安非他命是根據被告甲○○的供述及其以往之交易習慣
      而查獲，警察絕無栽贓等情明確（見原審卷第二三０頁以下），苟被告丙○○
      二人無共同販賣安非他命予被告甲○○，豈有被告甲○○於電話中向其表明要
      購買安非他命後，旋即於約定之交易時間地點而經警查獲，且其交易聯絡、付
      款、交貨等細節，均與被告甲○○先前供述之六次交易方式相符，是被告乙○○、丙○○確有共同販賣安非他命予被告甲○○，應堪認定。
（七）被告甲○○之右揭意圖販賣安非他命而販入之犯行，業據其於警訊（見警卷第
      三、五頁）中坦承：「：：被警察查獲的毒品安非他命，：：其實是我自己買
      的，沒人寄放，我除自己吸食外，還分裝出售他人。」，「我將購得的一錢安
      非他命分裝成十二小包，每包賣給他人新台幣一千元，：：。」等情不諱，並
      有安非他命九小包（驗重毛重六．二五公克）扣案足資佐證。參以被告將所販
      入之安非他命分裝成等份之九小包，無非係為方便販賣起見，否則如係供自己
      吸食之用，何需大費周章將之等份分成九小包！參以被告甲○○前曾於八十五
      年間因違反麻醉藥品管理條例案件，經臺灣高雄地方法院判處有期徒刑三月確
      定，於八十六年八月十九日執行完畢，復於八十八年十一月一日、八十九年二
      月十日、同年八月三十一日、同年十月四日多次因施用安非他命毒品案件，經
      原審法院裁定送觀察勒戒及送強制戒治處分等情，有本院被告院內索引卡紀錄
      表在卷足憑，被告工作收入非豐，卻一再購入毒品施用，而衡情施用毒品者兼
      販賣者，所在多有，基此，被告先前於警訊中所供述購入毒品係部分供己施用
      外，其餘分裝成小包販賣等語，應係真實，堪以採信。其所辯係買來供自己吸
      用云云，顯係卸責之詞，不足採信。
（八）政府對於販賣毒品查緝行動相當積極，且販賣第二級毒品安非他命係無期徒刑
      或七年以上有期徒刑之罪，如無利潤可圖，被告乙○○、丙○○、甲○○等人
      豈有冒被查獲之風險，而將第二級毒品安非他命免費提供給人施用或原價轉讓
      給他人，自己再冒可能被查獲之風險而販入之理？因此雖然不知道被告乙○○
      、丙○○、甲○○等人販入第二級毒品安非他命之價格或成本，無法得知被告
      等三人賺取之利潤究竟有多少，然被告等三人販賣第二級毒品安非他命之目的
      在於牟利，應足認定。
（九）綜上所述，足見被告乙○○及丙○○所辯，顯屬卸飾之詞，被告甲○○空言翻
      異前詞，辯稱係與被告乙○○及丙○○有過節，因而誣陷她們等語，無非卸責
      或迴護之詞，均不足採。本件事證明確，被告乙○○、丙○○、甲○○等販賣
      第二級毒品安非他命犯行，均堪認定。
三、查毒品危害防制條例第二條第二項第二款已將安非他命列為第二級毒品，核被告
    乙○○、丙○○二人所為，均係犯毒品危害防制條例第四條第二項之販賣第二級
    毒品安非他命既遂罪及同條第五項、第二項之販賣第二級毒品未遂罪。被告乙○○及丙○○最後一次販賣安非他命予被告甲○○之犯行，係甲○○配合員警而假
    意購買，屬販賣第二級毒品未遂，此部分公訴人認係販賣既遂，容有未當。核被
    告甲○○意圖販賣毒品而販入之所為，亦係犯毒品危害防制條例第四條第二項之
    販賣第二級毒品安非他命既遂罪。又被告乙○○及丙○○二人就上開犯行，彼此
    間互有犯意聯絡及行為分擔，均為共同正犯。被告等三人販賣第二級毒品安非他
    命前之持有安非他命之低度行為，均為販賣之高度行為所吸收，均不另論罪。被
    告乙○○及丙○○等二人所為多次販賣第二級毒品安非他命之犯行，時間緊接，
    所犯罪名相同，顯係出於概括之犯意反覆為之，為連續犯，均應依連續犯之規定
    ，從一重之販賣第二級毒品既遂罪論斷，除無期徒刑依法不得加重外，其餘有期
    徒刑及罰金部分均依法加重其刑。又被告乙○○及被告甲○○二人有如事實欄所
    載之犯罪科刑及執行紀錄，有本院被告全國前案紀錄表附卷可憑，其等於受有期
    徒刑之執行完畢後，五年以內再犯本件有期徒刑以上之罪，均為累犯，應依刑法
    第四十七條規定，就有期徒刑及罰金部分加重其刑（無期徒刑依法不得加重），
    被告乙○○並遞加之。被告甲○○於警訊、偵查中供出毒品來源，因而破獲，依
    毒品危害防制條例第十七條規定，減輕其刑，並先加重後減輕之。
四、原審以被告等罪證明確，因予論罪科刑，固非無見；惟查：（一）被告等販賣第
    二級毒品之目的在於牟利，原審於事實及理由內均未敘及，尚有未洽。（二）最
    重本刑為無期徒刑部分依法不得加重其刑，原審疏未注意，亦予以加重，亦有未
    洽。（三）被告甲○○經本院認定係一次意圖販賣而販入安非他命，且尚未販出
    安非他命，其餘被訴部份尚無證據證明，詳如後述，原判決認被告甲○○係連續
    販賣，且有販賣所得五千元，亦有未合。被告等上訴意旨，仍執前詞，否認犯罪
    ，指摘原判決不當，雖無理由，然原判決既有上開可議之處，自屬無可維持，應
    由本院將原判決予以撤銷改判。爰審酌被告三人為貪圖己利，販賣安非他命予他
    人施用圖利，嚴重戕害他人之身心健康，且犯後否認犯行，犯後態度難認良好，
    犯行非輕，惟念及被告三人均年輕識淺，因施用毒品而陷入困境，一時失慮，致
    犯重罪等一切情狀，分別量處乙○○有期徒刑七年六月，丙○○有期徒刑七年二
    月，甲○○有期徒刑三年八月。扣案被告甲○○所持有之安非他命九包（驗前毛
    重六．三○公克，驗後毛重六．二五公克），被告乙○○及丙○○所有之安非他
    命一包（驗前毛重三．六五公克，驗後毛重三．六○公克），均為毒品，應依毒
    品危害防制條例第十八條第一項前段規定，不問屬於犯人與否，宣告沒收銷燬之
    ，至鑑耗之安非他命既已滅失，自勿庸宣告沒收銷燬。另被告乙○○及丙○○共
    同販賣毒品所得二萬元（四千元四次，二千元二次），雖未經扣押，仍應依毒品
    危害防制條例第十九條第一項之規定，宣告沒收，如全部或一部不能沒收時，以
    其財產抵償之。
五、公訴意旨另以：甲○○向乙○○、丙○○購入安非他命後，除部份供己吸食外，
    其餘部分則基於販賣安非他命之概括犯意，分裝成小包，以每包一千元之代價，
    再轉賣予綽號「阿良」、「亞洲」、「阿城」、「小紅」及「小筒」等不詳姓名
    年籍之人，以此方法牟利。嗣八十八年十月三十日十五時許，為警查獲，認甲○○此部分另犯毒品危害防制條例第四條第二項之販賣第二級毒品安非他命罪嫌云
    云。訊據被告甲○○否認有上開犯行，辯稱：並未販賣安非他命，是警察要我照
    他們寫的唸的云云。經查被告甲○○於警訊中雖供稱曾賣給綽號「阿良」、「亞
    洲」、「阿城」、「小紅」及「小筒」等不詳姓名年籍之人，並於檢察官第一次
    偵查中坦承有賣給朋友安非他命等情。但於檢察官第二次偵查以後，及原審審理
    、本院審理中則否認有販賣情事，其前後之供述互不一致，且本院又查無綽號「
    阿良」、「亞洲」、「阿城」、「小紅」及「小筒」等人之年籍住址以供查證，
    又無供販賣之毒品安非他命以及販賣所得之價金扣案以供佐證，自不能僅憑被告
    於警訊及檢察官初訊中空泛之自白，據為被告不利之認定。被告此部分被訴犯罪
    ，尚屬不能證明。因公訴人認此部份與前開有罪部分有連續犯之關係，為裁判上
一罪，此部分爰不另為無罪之諭知，併予敘明。
據上論斷，應依刑事訴訟法第三百六十九條第一項前段、第三百六十四條、第二百九
十九條第一項前段，毒品危害防制條例第四條第二項、第十七條、第十八條第一項前
段、第十九條第一項，刑法第十一條前段、第二十八條、第五十六條、第四十七條，
判決如主文。
本案經檢察官方娜蓉到庭執行職務。
中      華      民      國      九十二      年    十    月    二十三    日
                              臺灣高等法院高雄分院刑事第九庭
                                  審判長法官  張明松
                                        法官  張盛喜
                                        法官  任森銓
右正本證明與原本無異。
如不服本判決應於收受本判決後十日內向本院提出上訴書狀，其未述上訴理由者，
並得於提起上訴後十日內向本院補提理由書狀（均須按他造當事人之人數附繕本)「
切勿逕送上級法院」。
                                      書記官  施耀程
中      華      民      國      九十二      年    十    月    二十三    日
附錄本判決論罪科刑法條：
毒品危害防制條例第四條第二項
  製造、運輸、販賣第二級毒品者，處無期徒刑或七年以上有期徒刑，得併科新台幣
  七百萬元以下罰金。
                                                                  Ｊ


司法院資訊處製作；財團法人民間司法改革基金會備份。
